【裁判字號】    98,訴,31
【裁判日期】    980330
【裁判案由】    清償借款
【裁判全文】
臺灣臺北地方法院民事判決                98年度訴字第31號
原      告  中國信託商業銀行股份有限公司
法定代理人  丁○○
訴訟代理人  丙○○
            甲○○
被      告  乙○○
上列當事人間請求清償借款事件，本院於民國九十八年三月十六
日辯論終結，判決如下：
    主    文
被告應給付原告新臺幣捌拾捌萬玖仟肆佰伍拾元，及按附表所示
之金額、期間、利率計算之利息、違約金。
原告其餘之訴駁回。
訴訟費用由被告負擔。
    事實及理由
甲、程序方面：
一、本件依兩造間簡易通信貸款約定書第九條，兩造合意以本院
    為第一審管轄法院，依民事訴訟法第二十四條，本院自有管
    轄權。
二、被告經合法通知，未於言詞辯論期日到場，核無民事訴訟法
    第三百八十六條各款所列情事，爰依原告之聲請，由其一造
    辯論為判決，合先敘明。
乙、實體方面：
一、原告方面：
（一）聲明：被告應給付原告新臺幣（下同）八十八萬九千四百
      五十元，及其中六十萬一千四百七十八元自九十五年七月
      二十四日起至清償日止，按週年利率百分之二十計算之違
      約金，其中二十八萬七千三百六十五元自九十五年三月十
      六日起至清償日止，按週年利率百分之十四‧二五計算之
      利息，以及自九十五年四月十七日起至清償日止，逾期在
      六個月以內者，按上開利率百分之十，逾期超過六個月部
      分，按上開利率百分之二十計算之違約金。
（二）原告起訴主張：
    １兩造於九十三年二月二十日訂立貸款契約，約定由被告向
      原告借款三十五萬元，借款期間自九十三年二月二十日起
      至九十七年四月二十三日止，分五十期，以一個月為一期
      ，於每月二十三日按期定額平均攤還本金及利息，利息固
      定按年利率百分之十四計算，如未如期攤還本息，依當時
      累計應償還本金餘額按年利率百分之二十加付違約金，如
      有任何一期未如期清償，未到期部分視為全部到期，如不
      按約定期日還本付息或償還款項不足償還本金利息及其他
      一切應付款項，債務視為全部到期。詎被告僅攤還本息至
      九十五年六月二十三日止，即未依約清償，債務視為全部
      到期，尚積欠二十萬九千二百五十三元，及其中本金部分
      二十萬八千六百四十六元自九十五年七月二十四日起至清
      償日止，按週年利率百分之二十計算之違約金。
    ２兩造另於九十五年三月一日就被告積欠之信用卡帳款餘額
      訂立貸款契約，約定就被告積欠原告之信用卡帳款餘額三
      十七萬元轉換為被告向原告之消費借貸款，借款期間自九
      十五年三月一日起至一百零一年三月二十三日止，分七十
      二期，以一個月為一期，於每月二十三日按期定額平均攤
      還本金及利息，利息固定按年利率百分之十七‧五計算，
      如未如期攤還本息，依當時累計應償還本金餘額按年利率
      百分之二十加付違約金，如有任何一期未如期清償，未到
      期部分視為全部到期，如不按約定期日還本付息或償還款
      項不足償還本金利息及其他一切應付款項，債務視為全部
      到期。詎被告僅攤還本息至九十五年六月二十三日止，即
      未依約清償，債務視為全部到期，尚積欠三十九萬二千八
      百三十二元，及自九十五年七月二十四日起至清償日止，
      按週年利率百分之二十計算之違約金。
    ３兩造復於九十五年三月一日訂立現金卡信用貸款契約，約
      定由被告取得五十萬元之信用額度，得以現金卡提款或轉
      帳方式動支，借款動支期間為一年，屆期經原告審核同意
      者，得繼續延長一年，不另換約，其後每年屆期時亦同，
      利息固定按年利率百分之十四‧二五計算，每月結息一次
      ，同時滾入原本，每月應於繳款截止日前繳足每月最低應
      繳金額，屆期如數清償，如有任何一期未按期清償時，債
      務視為全部到期，遲延還本或付息時，逾期在六個月以內
      者，按約定利率百分之十，逾期超過六個月部分，按約定
      利率百分之二十計算違約金。詎被告自九十五年三月十五
      日起即未依約清償，債務視為全部到期，尚積欠二十八萬
      七千三百六十五元，及自九十五年三月十六日起至清償日
      止，按週年利率百分之十四‧二五計算之利息，以及自九
      十五年四月十七日起至清償日止，逾期在六個月以內者，
      按上開利率百分之十，逾期超過六個月部分，按上開利率
      百分之二十計算之違約金，迄未清償。
    ４爰依兩造間簡易貸款契約、現金卡契約請求被告如數給付
      。
（三）證據：提出專案貸款申請書暨借據、簡易通信貸款約定書
      、信用卡降額減息還款計劃申請書暨約定書、約定書、帳
      務明細表、客戶消費明細表、現金卡申請書、約定條款、
      放款帳戶還款交易明細。
二、被告經合法通知，無正當理由未到庭，亦未提出書狀為任何
    聲明或陳述。
三、原告主張之事實，業據提出專案貸款申請書暨借據、簡易通
    信貸款約定書、信用卡降額減息還款計劃申請書暨約定書、
    約定書、帳務明細表、客戶消費明細表、現金卡申請書、約
    定條款、放款帳戶還款交易明細為證，核屬相符，被告經合
    法通知，無正當理由未到庭，亦未提出書狀為任何聲明或陳
    述，原告之主張應堪信為真實。惟：
（一）當事人得約定債務人於債務不履行時，應支付違約金；違
      約金，除當事人另有訂定外，視為因不履行而生損害之賠
      償總額，其約定如債務人不於適當時期或不依適當方法履
      行債務時，即須支付違約金者，債權人除得請求履行債務
      外，違約金視為因不於適當時期或不依適當方法履行債務
      所生損害之賠償總額；約定之違約金額過高者，法院得減
      至相當之數額，民法第二百五十條、第二百五十二條定有
      明文。
（二）本件依兩造間專案貸款申請書暨借據第四條、信用卡降額
      減息還款計劃申請書暨約定書第四條約定：「借款人如未
      按期攤還本息時，自當期帳單日次日起算至償還日止，依
      當時累計應償還本金餘額按年利率百分之二十加付違約金
      」，兩造於貸款契約既未載明違約金所償付之損害為何，
      則依上開法條，該違約金應視為「被告未於約定時期攤還
      本金利息所生損害之賠償總額」，而被告關於貸款契約所
      欠款項，依兩造間專案貸款申請書暨借據、信用卡降額減
      息還款計畫申請書暨約定書之約定，已需分別繳付按週年
      利率百分之十四、十七‧五計算之利息，此經原告陳明在
      卷，且有上述申請書暨借據、申請書暨約定書附卷可稽，
      是扣除利息後，原告因被告遲延清償債務所生損害應甚為
      輕微，較諸信用卡、現金卡以外一般小額信用貸款，兩造
      間所約定之逾期違約金顯有過高，爰依民法第二百五十二
      條之規定，職權酌減違約金為分別按週年利率百分之六、
      百分之二‧五計算。
（三）從而，原告依兩造間簡易通信貸款契約、現金卡契約請求
      被告給付如主文第一項所示之金額、利息、違約金，洵屬
      有據，應予准許，逾此範圍之請求，則無理由，爰予駁回
      。
據上論結，本件原告之訴一部有理由、一部無理由，依民事訴訟
法第三百八十五條第一項前段、第七十九條，判決如主文。
中    華    民    國    98    年     3    月    30    日
                    民事第一庭  法  官  洪文慧
上列正本核與原本無異。
如不服本判決，得於判決送達之翌日起二十日內，以書狀敘述理
由，向本庭提起上訴。
中    華    民    國    98    年     3    月    30    日
                                書記官  林芝儀
附表：被告應給付之利息、違約金
┌───────┬───────┬──────────┐
│本金（新臺幣）│   利   息    │      違 約 金      │
├───────┼───────┼──────────┤
│（貸款契約）  │無。          │自民國九十五年七月二│
│貳拾萬捌仟陸佰│              │十四日起至清償日止，│
│肆拾陸元      │              │按週年利率百分之六計│
│              │              │算。                │
├───────┼───────┼──────────┤
│（信用卡降額減│無。          │自民國九十五年七月二│
│息貸款契約）  │              │十四日起至清償日止，│
│拾玖萬貳仟捌│              │按週年利率百分之二‧│
│佰拾貳元    │              │五計算。            │
├───────┼───────┼──────────┤
│（現金卡契約）│自民國九十五年│自民國九十五年四月十│
│貳拾捌萬柒仟│三月十六日起至│七日起至清償日止，逾│
│佰陸拾伍元    │清償日止，按週│期六個月以內者，按前│
│              │年利率百分十四│開利率百分之十，逾期│
│              │‧二五計算。  │超過六個月部分，按前│
│              │              │開利率百分之二十計算│
│              │              │。                  │
└───────┴───────┴──────────┘


司法院資訊處製作；財團法人民間司法改革基金會備份。
